臺灣桃園地方法院刑事判決
111年度審訴字第192號
公  訴  人  臺灣桃園地方檢察署檢察官 
被      告  張德誠


            張德威


            邱奕嶂


上列被告因妨害秩序案件，經檢察官提起公訴（110年度偵緝字
第2456號、110年度偵緝字第2471號、110年度偵緝字第2497號）
，被告於本院準備程序中就被訴事實為有罪之陳述，經告以簡式
審判之旨，並聽取意見後，本院合議庭裁定由受命法官獨任進行
簡式審判程序，判決如下：
    主  文
丙○○犯意圖供行使之用而攜帶兇器在公共場所聚集三人以上下手
實施強暴罪，處有期徒刑陸月，如易科罰金，以新臺幣壹仟元折
算壹日。
乙○○犯意圖供行使之用而攜帶兇器在公共場所聚集三人以上下手
實施強暴罪，處有期徒刑陸月，如易科罰金，以新臺幣壹仟元折
算壹日。
甲○○犯在公共場所聚集三人以上施強暴在場助勢罪，處有期徒刑
參月，如易科罰金，以新臺幣壹仟元折算壹日。
    事  實
一、丙○○、乙○○及甲○○因友人蘇家慶（所涉罪嫌另由本院以111
    年度訴字第399號案件審結）與經營位於桃園市○○區○○路000
    0號來來羊肉爐店（下稱本案羊肉爐店）之戊○○生有口角糾
    紛，蘇家慶因此心生不滿，遂於民國109年10月17日凌晨0時
    18分許，在其所經營位於桃園市○○區○○路00號之花店號召並
    集結丙○○、乙○○、甲○○及真實姓名、年籍均不詳之成年男子
    數名準備前往本案羊肉爐店尋釁（無證據證明有未滿18歲之
    人參與）。丙○○、乙○○、甲○○及蘇家慶及其他受召集到場之
    成年人均知悉斯時本案羊肉爐店仍在營業時間，係不特定公
    眾得出入之場所，倘於該處聚集三人以上而發生衝突，顯足
    以造成公眾或他人之危害、恐懼不安，竟丙○○、乙○○仍與蘇
    家慶及其他真實年籍不詳之成年男子，共同基於意圖供行使
    之用而攜帶兇器，在公眾得出入之場所聚集三人以上下手實
    施強暴脅迫之犯意聯絡；甲○○則與其等基於在公眾得出入之
    場所聚集三人以上施強暴在場助勢之犯意聯絡，由蘇家慶率
    眾在前、丙○○與乙○○則分持棍棒及鋁棒，甲○○及其他真實年
    籍不詳之成年男子則在後跟隨助勢，共同前往尚在營業中且
    店內有眾多用餐客人之本案羊肉爐店內，於同日凌晨0時19
    分許抵達本案羊肉爐店後，蘇家慶即指示持棍棒之丙○○及持
    鋁棒之乙○○，開始翻倒店內之桌椅，且以手持棍棒、鋁棒揮
    打店內之物品，並將店內之桌椅砸向店內之廚房，蘇家慶並
    以徒手、腳踹毆打戊○○及店內其他店員，甲○○則在旁助勢，
    丙○○、乙○○與蘇家慶及其他真實年籍不詳之成年男子等人共
    同以上揭方式下手實施強暴脅迫。
二、案經桃園市政府警察局桃園分局報告臺灣桃園地方檢察署偵
    查起訴。
    理  由
一、本件被告丙○○、乙○○及甲○○所犯係死刑、無期徒刑或最輕本
    刑為3年以上有期徒刑以外之罪，亦非屬臺灣高等法院管轄
    第一審之案件，其於準備程序中就被訴事實為有罪之陳述，
    經本院告知簡式審判程序之旨，並聽取當事人之意見後，本
    院依刑事訴訟法第273條之1第1項規定，裁定進行簡式審判
    程序。
二、上揭事實，業據被告丙○○、乙○○及甲○○於警詢、偵訊、本院
    準備程序及審理時均坦承不諱【見臺灣桃園地方檢察署109
    年度偵字第37034號卷（下稱偵字第37034號卷）第25-28頁
    、第35-37頁、第45-47頁、臺灣桃園地方檢察署110年度偵
    緝字第2456號卷第7-9頁、第43-45頁、臺灣桃園地方檢察署
    110年度偵緝字第2471號卷第11-13頁、第45-47頁、臺灣桃
    園地方檢察署110年度偵緝字第2497號卷第11-13頁、第49-5
    1頁】，核與證人即被害人戊○○、證人即共犯蘇家慶分別於
    警詢及偵查中之證述相符（見偵字第37034號卷第9-12頁、
    第13-14頁、第55-57頁、第253-254頁），復有現場監視器
    畫面截圖照片、臺灣桃園地方檢察署檢察官勘驗筆錄、店內
    監視器影像檔案光碟等附卷可稽（見偵字第37034號卷第107
    -111頁、第117-124頁、第291-312頁、第369頁），是認被
    告3人上開任意性自白，核與事實相符，足堪採信。本件事
    證明確，被告上揭犯行，已堪認定，均應予依法論科。
三、論罪科刑：
（一）按刑法第150條係以在公共場所或公眾得出入之場所有「
      聚集」之行為為構成要件，亦即行為人不論其在何處、以
      何種聯絡方式（包括社群通訊軟體）聚集，其係在遠端或
      當場為之，均為本條之聚集行為，且包括自動與被動聚集
      之情形，亦不論是否係事前約定或臨時起意者均屬之，且
      聚集之人數明定為三人以上，而不受限於須隨時可以增加
      之情形，乃因上開行為對於社會治安與秩序，均易造成危
      害。經查，丙○○、乙○○、甲○○及蘇家慶等人共同為事實欄
      一所示犯行，其等於案發前已知前往本案羊肉爐店係為了
      找本案羊肉爐店經營者戊○○尋釁，且案發現場為人車往來
      頻繁市區內之餐廳，由丙○○與乙○○則分持棍棒及鋁棒等物
      共同砸毀店內物品及翻倒桌椅，且蘇家慶則以徒手、腳踹
      毆打戊○○及店內其他店員，甲○○係在旁助勢，已可認其等
      於聚集過程中，主觀上已有將對他人施以強暴或脅迫之認
      識或故意甚明。又被告丙○○、乙○○所分持棍棒及鋁棒等物
      質地堅硬，且具有相當之重量而具相當殺傷力，當屬客觀
      上顯然具有危險性，足以對人之生命、身體、安全構成威
      脅之兇器無疑。
（二）是核被告丙○○、乙○○所為，均係犯刑法第150條第2項第1
      款、第1項後段之意圖供行使之用而攜帶兇器在公共場所
      聚集三人以上下手實施強暴罪；被告甲○○所為，係犯刑法
      第150條第1項前段之在公共場所聚集三人以上施強暴在場
      助勢罪。公訴意旨雖認被告丙○○、乙○○係涉犯刑法第150
      條第1項後段之在公眾得出入之場所聚集三人以上下手實
      施強暴罪，容有誤會，然業經本院當庭諭知被告丙○○、乙○○人可能涉犯上開條文，其等防禦權應已獲保障，爰依刑
      事訴訟法第300條，均變更起訴法條。
（三）刑法第150條第1項之罪，係為保護社會整體秩序、安全，
      屬於國家法益，並非個人法益，縱行為人施以強暴脅迫之
      客體有數人，惟侵害國家法益仍屬單一，僅成立單純一罪
      ，故被告丙○○、乙○○及甲○○同時對被害人戊○○及店內其他
      店員共同施以強暴，僅成立單純一罪。
（四）按共犯在學理上，有「任意共犯」與「必要共犯」之分，
      前者指一般原得由一人單獨完成犯罪而由二人以上共同實
      施之情形，當然有刑法總則共犯規定之適用；後者係指須
      有二人以上之參與實施始能成立之犯罪而言。且「必要共
      犯」依犯罪之性質，尚可分為「聚合犯」與「對向犯」，
      其二人以上朝同一目標共同參與犯罪之實施者，謂之「聚
      合犯」，如刑法分則之公然聚眾施強暴、脅迫罪、參與犯
      罪結社罪、輪姦罪等是，因其本質上即屬共同正犯，故除
      法律依其首謀、下手實施或在場助勢等參與犯罪程度之不
      同，而異其刑罰之規定時，各參與不同程度犯罪行為者之
      間，不能適用刑法總則共犯之規定外，其餘均應引用刑法
      第28條共同正犯之規定（最高法院81年台非字第233號判
      例意旨參照），準此，本案犯罪構成要件須聚集三人以上
      ，性質上屬於聚合犯，並應以在場共同實施或在場參與分
      擔實施犯罪之人為限，故被告丙○○、乙○○與其他真實年籍
      不詳之成年男子，就上開意圖供行使之用而攜帶兇器在公
      共場所聚集三人以上實施強暴犯行部分，均在場參與實施
      上揭犯行，彼等間既有犯意聯絡及行為分擔，均應論以共
      同正犯；被告甲○○則與其他真實年籍不詳之成年男子，另
      就前開在公共場所聚集三人以上施強暴在場助勢罪犯行部
      分，亦有犯意聯絡及行為分擔，此部分自應論以共同正犯
      ，但依刑法條文有「結夥三人以上」者，其主文之記載並
      無加列「共同」之必要（最高法院79年度台上第4231號判
      決意旨參照），是本條文以「聚集三人以上」為構成要件
      ，應為相同解釋，方為適論。
（五）公訴意旨固主張被告乙○○本案犯行應論以累犯，然並未就
      被告乙○○構成累犯之事實及應加重其刑之事項具體指出相
      關證明方法，是參酌最高法院110年度台上大字第5660號
      裁定意旨，本院尚毋庸依職權調查並為相關之認定，爰僅
      將被告乙○○之前科紀錄列入刑法第57條第5款「犯罪行為
      人之品行」之量刑審酌事由，附此敘明。
（六）本案不予依照刑法第150條第2項加重其刑（即被告丙○○、
      乙○○所為前開犯行部分）：
      按刑法第150條第1項規定：「在公共場所或公眾得出入之
      場所聚集三人以上，施強暴脅迫者，在場助勢之人，處1
      年以下有期徒刑、拘役或10萬元以下罰金；首謀及下手實
      施者，處6月以上5年以下有期徒刑」；同條第2項則規定
      ：「犯前項之罪，而有下列情形之一者，得加重其刑至2
      分之1：一、意圖供行使之用而攜帶兇器或其他危險物品
      犯之。二、因而致生公眾或交通往來之危險」，該規定係
      就犯罪類型變更之個別犯罪行為得裁量予以加重，成為另
      一獨立之罪名（尚非概括性之規定，即非所有罪名均一體
      適用），屬於刑法分則加重之性質，惟依上述規定，係稱
      「得加重…」，而非「加重…」或「應加重…」，故法院對
      於行為人所犯刑法第150條第2項第1款、第1項後段之行為
      ，是否加重其刑，即有自由裁量之權。經查，本院審酌全
      案緣起係因共犯蘇家慶與戊○○生有口角糾紛而心生不滿，
      欲與對造理論方起意邀集被告丙○○、乙○○、甲○○及其他成
      年人而聚集3人以共同砸毀本案羊肉爐店內物品、助勢而
      妨害營業，並毆打被害人戊○○及店內其他店員等人，應屬
      偶發事件，過程中雖聚集超過3人，但無持續增加等難以
      控制之情，且彼等衝突時間亦短暫，所生危害亦未擴及他
      人導致傷亡，綜上，本案被告丙○○、乙○○所犯情節侵害社
      會秩序安全，並無嚴重或擴大現象，本院認為尚無予以加
      重其等刑之必要，又上開規定係就犯罪類型變更之個別犯
      罪行為得裁量予以加重，成為另一獨立之罪名，屬於刑法
      分則加重之性質，惟本院經裁量後未依該項規定加重，其
      法定最輕本刑及最重本刑則不予變動，如宣告6月以下有
      期徒刑，自仍符合刑法第41條第1項前段所規定得易科罰
      金之要件，附此敘明。
（七）爰以行為人之責任為基礎，審酌被告乙○○前於109年間有
      酒後駕車犯公共危險罪之案件經法院論罪科刑及執行完畢
      紀錄，有臺灣高等法院被告前案紀錄表1份在卷可佐，詎
      猶不知悔改，仍與被告丙○○、甲○○同受共犯蘇家慶之召集
      ，即與共犯蘇家慶及其他真實年籍不詳之成年男子共同攜
      帶兇器在公共場所聚集砸毀被害人戊○○所經營之本案羊肉
      爐店內物品；被告甲○○並到場助勢，所為均屬不當，惟念
      其等於犯後均坦認犯行，態度尚可，併參酌其等於本院準
      備程序中自述之工作、智識程度及家庭經濟生活狀況（見
      本院審訴字卷第67頁、第112頁），暨其等之犯罪動機、
      目的、手段、對社會秩序所生危害程度及素行等一切情狀
      ，分別量處如主文所示之刑，並均諭知易科罰金之折算標
      準，以示懲儆。
四、沒收：
　　被告丙○○、乙○○用以犯本案犯行所持用之棍棒及鋁棒各1支
    ，均未扣案，卷內亦查無證據足認現尚存在，且該等物品欠
    缺刑法上之重要性，爰依刑法第38條之2第2項規定，均不予
    宣告沒收。
據上論斷，應依刑事訴訟法第273條之1第1項、第299條第1項前
段、第300條，判決如主文。
本案經檢察官曾柏涵提起公訴，檢察官賴瀅羽到庭執行職務。
中　　華　　民　　國　 111　　年　　7 　　月　　22　　日
                  刑事審查庭  法　官　陳俐文
以上正本證明與原本無異。
如不服本判決應於收受判決後20日內向本院提出上訴書狀，並應
敘述具體理由。其未敘述上訴理由者，應於上訴期間屆滿後20日
內向本院補提理由書(均須按他造當事人之人數附繕本)「切勿逕
送上級法院」。 
　　　　　　　　　　　　　　　書記官　陳俐蓉　　　　　　
中　　華　　民　　國　　111 　年　　7 　　月　　22　　日
中華民國刑法第150條
在公共場所或公眾得出入之場所聚集三人以上，施強暴脅迫者，
在場助勢之人，處1年以下有期徒刑、拘役或10萬元以下罰金；
首謀及下手實施者，處6月以上5年以下有期徒刑。
犯前項之罪，而有下列情形之一者，得加重其刑至二分之一：
一、意圖供行使之用而攜帶兇器或其他危險物品犯之。
二、因而致生公眾或交通往來之危險。